【裁判字號】    99,審訴,712
【裁判日期】    991115
【裁判案由】    毒品危害防制條例
【裁判全文】
            臺灣士林地方法院刑事判決
公  訴  人  臺灣士林地方法院檢察署檢察官
被      告  甲○○
上列被告因違反毒品危害防制條例案件，經檢察官提起公訴（99
年度毒偵字第1551號），被告於本院準備程序中就被訴事實為有
罪之陳述，本院合議庭裁定改由受命法官獨任依簡式審判程序審
理，並判決如下：
    主  文
甲○○施用第一級毒品，累犯，處有期徒刑柒月，扣案之第一級
毒品海洛因（驗餘淨重零點肆貳肆公克）沒收銷燬，盛裝前開海
洛因之空塑膠包裝袋壹個沒收；又施用第二級毒品，累犯，處有
期徒刑伍月，扣案之第二級毒品甲基安非他命（驗餘淨重壹點貳
捌柒陸公克）沒收銷燬，盛裝前開甲基安非他命之空塑膠包裝袋
個、吸食器壹組均沒收。應執行有期徒刑捌月，扣案之第一級
毒品海洛因（驗餘淨重零點肆貳肆公克）、第二級毒品甲基安非
他命（驗餘淨重壹點貳捌柒陸公克）均沒收銷燬，盛裝前開海洛
因之空塑膠包裝袋壹個、盛裝前開甲基安非他命之空塑膠包裝袋
個及吸食器壹組均沒收。
    事實及理由
一、本件犯罪事實、證據，除引用檢察官起訴書之記載（如附件
    起訴書）外，另補充如下：被告甲○○於本院民國99年11月
    15日準備程序期日及審理中就起訴書所載施用第一級、第二
    級毒品之犯罪事實自白不諱，足認被告上開任意性自白與事
    實相符，本件事證明確，被告犯行均堪認定，應依法論科。
二、按海洛因係毒品危害防制條例第2 條第2 項第1 款所稱之第
    一級毒品，甲基安非他命為同條例第2 條第2 項第2 款所稱
    之第二級毒品。核被告施用海洛因、甲基安非他命之行為，
    分別係犯毒品危害防制條例第10條第1 項之施用第一級毒品
    罪及同條例第10條第2 項之施用第二級毒品罪。被告持有毒
    品進而施用，其持有毒品之低度行為，應為施用毒品之高度
    行為所吸收，不另論罪。被告所犯施用第一級毒品罪及施用
    第二級毒品罪，犯意各別，行為互殊，罪名不同，應予分論
    併罰。又被告有如起訴書犯罪事實所述之犯罪科刑執行情形
    ，有臺灣高等法院被告前案紀錄表附卷可參，其於前案有期
    徒刑執行完畢後，5 年內故意再犯本件有期徒刑以上之各罪
    ，均應依刑法第47條第1 項之規定各論以累犯，並加重其刑
    。再毒品危害防制條例認施用毒品者具「病患性犯人」之特
    質，除降低施用毒品罪之法定刑外，並採以觀察、勒戒方式
    戒除其身癮及以強制戒治方式戒除其心癮之措施，足認僅對
    於施用毒品之犯人科以重刑，並不能使其戒除毒癮。另參諸
    世界各國之醫療經驗及醫學界之共識，咸認施用毒品成癮者
    ，其心癮甚難戒除，絕難戒絕斷癮，致其再犯率均偏高（以
    新加坡為例，其執行強制戒治後再犯比例高達百分之72至75
    ）。因此施用毒品者無法戒絕毒癮，一再施用，本為施用毒
    品者之特性，再犯施用毒品罪，量刑不宜過重，且新修正刑
    法已採一罪一罰，對於施用毒品者，每次施用毒品之犯行，
    均分別處罰，已足制裁被告各次施用毒品之犯行；本件被告
    雖有如起訴書所載施用毒品前科執行情形，惟本院綜以上揭
    說明並審酌刑法第57條所列各項情狀及被告曾經觀察、勒戒
    及法院判決處刑，仍無法戒除毒癮，復於99年間再犯施用第
    二級毒品案件及本件施用第一、二級毒品犯行，自其於99年
    間一再施用毒品觀之，可認被告具有「病患性犯人」之特質
    ，又其係因損友引誘及一時好奇而沾染毒癮，本次另案執行
    前已有正當之工作，及其於本院審理時坦承犯行且深表悔悟
    ，犯後態度尚佳，又本件被告僅施用第一、二級毒品各1 次
    ，其施用毒品係傷害自身健康，所生危害非鉅等一切情狀，
    分別量處如主文所示之刑，及定其應執行之刑。
三、扣案之海洛因（毛重0.656公克，淨重0.426公克，取0.002
    公克化驗，驗餘淨重0.424 公克），及扣案之甲基安非他命
    （毛重2.068公克，淨重1.288公克，取樣0.0004公克，驗餘
    淨重1.2876公克），分別係查獲之第一級毒品，及第二級毒
    品，不問屬於被告與否，均應依毒品危害防制條例第18條第
    1 項前段規定宣告沒收銷燬，至包裝上開海洛因之空塑膠包
    裝袋1 個，及裝盛上開甲基安非他命之空塑膠包裝袋3 個，
    均具有防止毒品裸露、散逸之功能，與毒品既無難以析離而
    無法個別宣告沒收之情事，且與扣案吸食器1 組，均屬被告
    所有，且供其犯本件施用第一級毒品海洛因及第二級毒品甲
    基安非他命所用之物，均應依刑法第38條第1 項第2 款、第
    3 項之規定宣告沒收。
據上論斷，應依刑事訴訟法第273 條之1 第1 項、第299 條第1
項前段、第310 條之2 、第454 條第2 項，毒品危害防制條例第
10條第1 項、第2 項、第18條第1 項，刑法第11條、第47條第1
項、第51條第5 款、第9 款、第38條第1 項第2 款、第3 項，判
決如主文。
本案經檢察官曾勁元到庭執行職務。
中    華    民    國    99    年    11    月    15    日
                  臺灣士林地方法院刑事第一庭
                          法  官  洪英花
以上正本證明與原本無異。
如不服本判決，應於收受判決送達後10日內，向本院提出上訴狀
。
                          書記官  趙彩彤
中    華    民    國    99    年    11    月    15    日
附錄本判決論罪科刑法條：
毒品危害防制條例第10 條
施用第一級毒品者，處6 月以上 5 年以下有期徒刑。
施用第二級毒品者，處3 年以下有期徒刑。

司法院資訊處製作；財團法人民間司法改革基金會備份。
